【裁判字號】    95,交聲,151
【裁判日期】    951225
【裁判案由】    違反道路交通管理處罰條例聲明異議
【裁判全文】
臺灣花蓮地方法院交通事件裁定         95年度交聲字第151號
原處分機關  交通部公路總局臺北區監理所花蓮監理站
異  議  人
即受處分人  甲○○
異議人即受處分人因不服違反道路交通管理處罰條例案件，對於
原處分機關違反道路交通管理事件裁決書95年10月30日所為之花
監違字第裁44─Ｐ00000000號之處分聲明異議，本院裁定如左：
    主  文
原處分撤銷。
甲○○汽車駕駛人，爭道行駛有不依規定駛入來車道之情形，處
罰鍰新臺幣陸佰元，並記違規點數壹點。
    理  由
一、原處分機關以：異議人即受處分人甲○○於民國95年9月14
    日11時7分許，駕駛車牌號碼CN-4799號自用小客車，行經台
    九丙道路115公里處時，在設有禁止超車標線路段超車，乃
    依道路交通管理處罰條例第47條第2款規定裁處新台幣（下
    同）1,200元。異議人則以：異議人確實於上揭時間駕駛車
    輛行經該路段，然當時係因發覺路旁有野狗，為求閃避，乃
    跨越雙黃線標線行駛，原處分機關竟以1幀異議人駕車跨越
    雙黃線標線行駛之照片即認定異議人當時有未依規定超車之
    違規行為，故實難甘服，為此聲明異議，請求撤銷原處分等
    語。
二、按汽車駕駛人在學校、醫院或其他設有禁止超車標誌、標線
    處所、地段或對面有來車交會或前行車連貫二輛以上超車，
    處新臺幣1,200以上2,400元以下罰鍰；又汽車駕駛人，爭道
    行駛有下列情形之一者處新臺幣600元以上1,800元以下罰鍰
    ：（三）不依規定駛入來車道；另汽車駕駛人有道路交通管
    理處罰條例第45條之情形，除依原條款處罰鍰外，併記違規
    點數1點，道路交通管理處罰條例第47條第2款、第45條第3
    款、第63條第1項第1款分別定有明文。
三、經查，道路交通管理處罰條例第47條第2 款之規定既係處罰
    駕駛人不當超車之行為，自應有證據證明異議人有超車之行
    為，方有其適用。然原處分機關認定異議人有違規超車之行
    為，僅以於上開地點附近之測速照相固定桿攝得之照片1 幀
    為證據，然觀以上開照片，固顯示上揭地點為劃有禁止跨越
    車道超車標線之雙黃線路段，且異議人於上揭時間駕駛車輛
    跨越雙黃線行駛之情形，但照片中並未顯示被超越車輛，自
    不能僅以異議人有跨越雙黃線行駛之行為，即推定異議人當
    時確有不當超車之違規行為，此外，亦查無證據證明異議人
    確有超車之行為，自不得依上開規定處異議人罰鍰。然上開
    照片卻足以證明異議人有不依規定駛入來車道之違規行為，
    雖異議人稱係為閃避路旁出現之野狗而跨越雙黃線行駛，然
    異議人未提出證據以實其說，況依一般情形，道路右側倘有
    野狗突然竄出，駕駛人之反應應係將車輛斜向往左側閃避，
    並於閃避野狗後，立即將車輛往右側斜向駛回原來車道上，
    然觀之上開照片，異議人駕駛之車輛左方二車輪係在對向車
    道上，右方二車輪則跨於雙黃線上，車輛平行前進，並無因
    閃躲而使車輛斜向前進之情形，可知異議人上開辯稱係為閃
    避野狗而跨越雙黃線行駛云云，並不足採，故異議人有不依
    規定駛入來車道之違規行為應堪認定，從而原處分雖有不當
    ，應予撤銷，但原處分既係對異議人在設有禁止跨越車道標
    線路段超車之違規行為處罰，其本含對異議人爭道行駛，不
    依規定駛入來車道處罰之意旨，故異議人上開違規行為，應
    由本院逕依道路交通管理處罰條例第45條第3款、第63條第1
    項第1款之規定，裁處異議人罰鍰600元，並記違規點數1 點
    之處分。
據上論斷，應依道路交通案件處理辦法第20條前段，裁定如主文
。
中    華    民    國    95  年    12    月    25      日
                         臺灣花蓮地方法院交通法庭
                                    法  官 俞秀美
以上正本證明與原本無異。
如不服本裁定應於送達後五日內向本院提出抗告狀。
                                    書記官
中    華    民    國    96  年     1    月     2      日


司法院資訊處製作；財團法人民間司法改革基金會備份。
